臺灣臺北地方法院刑事判決　　　　　　　100年度訴字第665號
公　訴　人　臺灣臺北地方法院檢察署檢察官
被　　　告　沈雅雲
選任辯護人　劉竭輝律師
上列被告因偽造文書等案件，經檢察官提起公訴（99年度偵字第
22078號），嗣因被告就被訴事實為有罪之陳述，本院告知被告
簡式審判程序之旨，並聽取當事人之意見後，裁定改依簡式審判
程序進行，判決如下：
    主  文
沈雅雲行使偽造私文書，足以生損害於公眾及他人，處有期徒刑
陸月，如易科罰金，以新臺幣壹仟元折算壹日。偽造之押標單收
據上「中華工程股份有限公司會計收納課」之印文壹枚、採購確
認單上所示「中華工程股份有限公司-新竹工務所代表人張志嘉
所長」之署押壹枚均沒收。又行使偽造私文書，足以生損害於公
眾及他人，處有期徒刑陸月，如易科罰金，以新臺幣壹仟元折算
壹日。支票號碼EG00000000號之支票背面背書人欄位所偽造之「
中華工程股份有限公司」印文壹枚沒收。應執行有期徒刑拾月，
如易科罰金，以新臺幣壹仟元折算壹日。偽造之押標單收據上「
中華工程股份有限公司會計收納課」之印文壹枚、採購確認單上
所示「中華工程股份有限公司-新竹工務所代表人張志嘉所長」
之署押壹枚、支票號碼EG00000000號之支票背面背書人欄位所偽
造之「中華工程股份有限公司」印文壹枚均沒收。緩刑貳年。
    事  實
一、沈雅雲為育昇消防工程有限公司負責人，明知中華工程股份
    有限公司(址設臺北市○○區○○路12號6樓，下稱中華工程
    公司)新竹工務所承攬之「新竹市貿易二村、貿易八村新建
    統包工程─防水工程」，業於民國99年4月2日開標，並由台
    丁企業有限公司得標，於同年月7日簽訂採購合約，竟意圖
    為自己不法之所有，基於行使偽造私文書及詐欺之犯意，先
    於不詳時、地偽造刻有「中華工程股份有限公司」、「中華
    工程股份有限公司會計收納課」字樣之印章，並偽造中華工
    程公司上開工程之「採購確認單」、「押標金收據」等私文
    書。其透過不知情之彭欽章、許廷漢、許宏銘等人，表示欲
    介紹上開工程予高培明，並佯稱可代為投標上開工程云云，
    於99年6月初，將上開偽造之採購確認單，透過彭欽章交予
    高培明而行使之，使高培明陷於錯誤，因而於99年6月4日，
    在中華工程公司樓下1樓處，交付支票號碼EG0000000號、發
    票金額為新臺幣（下同）77萬5,000元、受款人為中華工程
    公司之支票1張予沈雅雲，沈雅雲再於同日交付上開偽蓋「
    中華工程股份有限公司會計收納課」印文之押標金收據予高
    培明而行使之，足以生損害於高培明及中華工程公司。嗣沈
    雅雲取得上開支票後，復基於行使偽造私文書之犯意，於上
    開支票背面背書人欄位偽蓋「中華工程股份有限公司」印文
    ，而為背書轉讓之意以行使，足以生損害於高培明及中華工
    程公司。上開支票於99年6月8日經由育昇消防工程公司於第
    一商業銀行新西分行之帳戶內兌現，再轉帳至沈雅雲於日盛
    國際商業銀行之帳戶內，因而詐得77萬5,000元之款項。嗣
    高培明至上開工程現場查看，發現工程業已發包，且沈雅雲
    所交付之押標金收據係偽造等情，始悉受騙。
二、案經高培明訴由臺北市政府警察局松山分局報告臺灣臺北地
    方法院檢察署檢察官偵查起訴。
    理  由
壹、程序方面：
    按本件被告沈雅雲所犯係死刑、無期徒刑、最輕本刑為3年
    以上有期徒刑以外之罪，其於準備程序就前揭被訴事實為有
    罪之陳述，經法官告知簡式審判程序之旨，並聽取被告、辯
    護人與公訴人之意見後，本院認無不得或不宜改依簡式審判
    程序進行之處，爰依刑事訴訟法第273條之1第1項之規定，
    裁定本件由受命法官獨任進行簡式審判程序，合先敘明。
貳、實體方面：
一、上開犯罪事實，業據被告沈雅雲於本院審理時坦承不諱，復
    有證人即被害人高培明、許廷漢、彭欽章、許宏銘於警詢及
    偵查中、證人郭季玲、林義欽於偵查中均證述明確（見99年
    度偵字第22078號偵查卷第9至21頁、第80至83頁、第90至91
    頁、第142至144頁），並有偽造之押標金收據、採購確在卷
    認單、中華工程公司99年11月26日（99）中工法字第990007
    21-54號函暨所檢附之採購合約、採購合約明細表、採購開
    標記錄單、採購開標減價單、採購標單等資料、臺北富邦商
    業銀行股份有限公司正義分行99年8月11日（99）北富銀正
    字第43號函、第一商業銀行新西分行99年9月7日一新西字第
    00178號函暨所檢附之開戶基本資料及交易明細表等資料、
    臺灣臺北地方法院檢察署收文日期為100年3月29日之函文、
    日盛國際商業銀行股份有限公司100年4月14日日銀字第1002
    E00039 210號函暨所檢附開戶資料及存款交易明細等資料、
    被害人高培明所開立支票面額77萬5,000元，受款人為中華
    工程公司、票號為EG0000000號之支票影本、中華工程公司
    100年3月7日100中工法字第100000721-10號函及檢附之支票
    影本、行動電話門號0000000000號之中華電信資料及個人任
    職董監事查詢列印資料可憑（見前揭偵查卷第22至27頁、第
    29頁、第76頁及背面、第110頁、第112至113頁、第115頁、
    第120至122頁）。核與被告前開出於任意性之自白相符。本
    件事證明確，被告犯行堪予認定，應依法論科。
二、論罪科刑
  (一)按行為人在支票背面偽造他人之署押，以為背書，其偽造支
    票背書，在票據法上係表示對支票負擔保責任之意思，為法
    律規定之文書，並非依習慣表示一定用意之證明，而其此項
    行為，足以生損害於他人，故應成立偽造私文書罪（最高法
    院70年臺上字第2162號判例參照）。被告以偽造之押標單、
    採購確認單詐得高培明支票之行為，係犯刑法第216條、第
    210 條之行使偽造私文書罪、同法第339條第1項之詐欺取財
    罪；被告盜蓋中華工程公司印文於支票背面背書之行為，係
    犯刑法第216條、第210條之行使偽造私文書罪。其偽造印章
    及印文，係偽造私文書之部分行為，偽造私文書之低度行為
    ，又為行使偽造私文書之高度行為所吸收，均不另論罪。又
    被告於99年6月4日以一行為觸犯上開二罪名，為想像競合犯
    ，應依刑法第55條從一重之行使偽造文書罪處斷。被告99年
    6月4日及同年月8日所犯上開行使偽造私文書罪二罪間，犯
    意各別，行為互殊，應予分論併罰。爰審酌被告冒名偽造中
    華工程公司承攬之新竹市貿易二村、貿易八村新建統包工程
    -防水工程之押標金收據及、採購確認單，向被害人高培明
    詐得押標之款項，固危害交易秩序，惟念其犯後均坦承犯行
    ，且業與被害人達成和解，以分期清償77萬5,000元等情，
    有和解書、本票2張及郵政跨行匯款申請書在卷可參（見前
    揭偵查卷第38至42頁），犯後態度尚可，復參酌被告等之犯
    罪動機、手段、方法、所生危害、告訴人已取回之款項等一
    切情狀，分別量處如主文所示之刑及定應執行之刑，並諭知
    易科罰金之折算標準，以示懲儆。
  (二)查被告未曾受有期徒刑以上刑之宣告，有臺灣高等法院被告
    前案紀錄表1份在卷可稽，其因一時失慮，而罹刑典，犯後
    已坦承犯行，深具悔意，應認被告經此偵審程序及刑之宣告
    後，當知所警惕，本院因認前開對其所宣告之刑以暫不執行
    為適當，爰依刑法第74條第1項第1款之規定，宣告緩刑2年
    ，以啟自新。被告偽造之上開私文書已分別行使，已非被告
    所有之物，惟被告偽造之押標單收據上所示偽蓋「中華工程
    股份有限公司會計收納課」之印文1枚、偽造之採購確認單
    上所示「中華工程股份有限公司-新竹工務所代表人張志嘉
    所長」之署押1枚、支票背面背書人欄位所偽蓋之「中華工
    程股份有限公司」印文1枚，不問屬於犯人與否，均應依刑
    法第219條之規定併予宣告沒收之。至於上開偽造之印章，
    均已滅失之事實，業經被告所坦承綦詳，是無庸沒收。
據上論斷，應依刑事訴訟法第273條之1第1項、第299條第1條前
段，刑法第216條、第210條、第339條第1項、第55條、第41條第
1項、第8項、第51條第5款、第74條第1項第1款、第219條，刑法
施行法第1條之1，判決如主文。
本案經檢察官郭郁到庭執行職務。
中    華    民    國   100    年    7     月    15    日
                  刑事第七庭    法  官  章曉文
以上正本證明與原本無異。
如不服本判決應於收受送達後10日內向本院提出上訴書狀，並應
敘述具體理由；其未敘述上訴理由者，應於上訴期間屆滿後20日
內向本院補提理由書（均須按他造當事人之人數附繕）「切勿逕
送上級法院」。
                                書記官  林義盛
中    華    民    國   100    年    7     月    15    日
附錄本案論罪法條
中華民國刑法第216條
行使第210條至第215條之文書者，依偽造、變造文書或登載不實
事項或使登載不實事項之規定處斷。
中華民國刑法第210條
偽造、變造私文書，足以生損害於公眾或他人者，處5年以下有
期徒刑。
中華民國刑法第339條
意圖為自己或第三人不法之所有，以詐術使人將本人或第三人之
物交付者，處5年以下有期徒刑、拘役或科或併科1千元以下罰金
。
以前項方法得財產上不法之利益或使第三人得之者，亦同。
前二項之未遂犯罰之。